臺灣高等法院刑事判決　　　　　　　　　　　　　　九十三年度上訴字第四０八號
　　上　訴　人
　　即　被　告　甲○○
右上訴人因毒品危害防制條例案件，不服臺灣士林地方法院九十二年度訴字第五七五
號，中華民國九十二年十二月三十一日第一審判決（起訴案號：臺灣士林地方法院檢
察署九十二年度毒偵字第八六八號），提起上訴，本院判決如左：
    主  文
原判決撤銷。
甲○○施用第一級毒品，累犯，處有期徒刑拾月。
    事  實
一、甲○○前曾四犯施用第二級毒品安非他命案件，第一次於民國（下同）八十八年
    間經臺灣士林地方法院八十八年度毒聲字第二一七號裁定送觀察、勒戒後，認無
    繼續施用毒品之傾向，由臺灣士林地方法院檢察署檢察官於八十八年二月二十四
    日以八十八年度偵字第一六四七號不起訴處分確定。第二次又因連續施用第二級
    毒品安非他命案件，經該院八十八年度毒聲字第八八一號裁定送觀察、勒戒後，
    認有繼續施用毒品之傾向，經裁定令入戒治處所施以強制戒治，並經檢察官提起
    公訴，由臺灣士林地方法院八十八年度易字第一０一０號刑事判決判處有期徒刑
    四月決確定，於八十九年七月二十八日易科罰金執行完畢。其於強制戒治中裁定
    停止戒治，所餘戒治期間交付保護管束，惟其於保護管束期間，又於八十九年間
    第三次犯施用第二級毒品安非他命案件，致經撤銷停止戒治，至九十年六月十一
    日戒治期滿，刑事責任部分並經檢察官以八十九年度毒偵字第二三一二號提起公
    訴，由臺灣士林地方法院八十九年度訴字第五○四號刑事判決判處有期徒刑六月
    確定，甫於九十年八月六日易科罰金執行完畢。又於九十一年間第四次犯連續施
    用第二級毒品安非他命案件，經檢察官提起公訴，由臺灣士林地方法院九十一年
    度易字第八八○號判決處有期徒刑十月，嗣經甲○○撤回上訴確定。
二、詎甲○○仍不知悔悟，復於九十二年五月九日晚間八時四十分許採尿時起往前回
    溯二十六小時內，在臺北縣、市某不詳地點，施用第一級毒品海洛因乙次，嗣為
    警於九十二年五月九日晚間八時二十分許，在臺北縣汐止市○○○路二七九號前
    查獲，經採尿送驗後查知上情。
二、案經臺北市政府警察局內湖分局報請臺灣士林地方法院檢察署檢察官偵查起訴。
    理  由
一、上訴人即被告甲○○未於審判期日到場，據其於偵查及原審中之供述否認有施用
    第一級毒品海洛因之犯行，辯稱：查獲當時伊僅施用安非他命，並未施用海洛因
    ，尿液檢驗結果呈嗎啡陽性反應可能係因其聞到友人「小玉」等人在旁以香煙吸
    食海洛因時之二手煙云云。惟查，被告遭警方查獲後，於九十二年五月九日晚間
    八時四十分許所採尿液，經送明生生物科技股份有限公司以ＧＣ／ＭＳ氣相層析
    質譜分析法（ＧＣ／ＭＳ）確認檢驗結果，確皆呈嗎啡（即海洛因代謝物）陽性
    反應，有明生生物科技股份有限公司九十二年六月十六日濫用藥物陽性檢體檢驗
    報告在卷可稽（毒偵字卷第四頁），本院為求慎重，再調取扣案之被告尿液囑託
    法務部調查局鑑定，經以螢光偏極免疫分析法篩驗、氣相層析質譜儀分析法確認
    結果，為嗎啡陽性反應、甲基安非他命陽性反應、MDMA陰性反應、MDA陰性反應
    ，有該局九十三年五月十七日調科壹字第○九三六二三九一二三○號鑑驗通知書
    足憑（本院卷第四十頁）。又人體施用海洛因經尿液排出之時間，依吸食量多寡
    、人體代謝功能、施用者之年齡及性別有所差異，惟一般而言，施用者分別在二
    十六小時內所排出之尿液均有可能被檢出，業據行政院衛生署藥物食品檢驗局八
    十一年九月八日（八一）藥檢壹字第八一一四八八五號函敘甚明。故由上開精密
    之科學檢驗方法，被告確有前開施用海洛因之犯行，已屬灼然。至於被告雖以可
    能係吸入友人施用海洛因時之二手煙等語置辯，然查於吸食煙毒及安非他命者之
    旁，同時吸入該吸食者燃燒藥物所排出之氣體（即俗稱之二手煙），能否在尿液
    中被檢出煙毒或安非他命反應，文獻上尚無此類研究報告，然依法務部調查局檢
    驗煙毒或安非他命案件經驗研判，若非長時間在密閉空間與吸毒者直接相向且存
    心大量吸入吸毒者所呼出之煙氣，以二手煙中可能存在之低劑量安非他命或煙毒
    ，應不致在尿液中檢驗出安非他命或煙毒反應，有法務部調查局八十二年五月十
    九日（壹）發技（一）字第六八二號、及八十二年十月一日（八二）陸（一）字
    第八二０九二七一二號函可考。再觀諸被告尿液中之嗎啡濃度高達一四二八（ng
    ＼ml），較行政院衛生署公告之閾值濃度三００（ng＼ml），高出甚多，顯非與
    施用海洛因者同處一室吸入二手煙所致，是被告所辯，要屬卸責之詞，不足採信
    ，被告前開施用第一級毒品海洛因之犯行，至堪認定。另查被告自八十八年間起
    ，四度犯施用第二級毒品安非他命案件，經多次觀察、勒戒及多次強制戒治，其
    中除第一次之犯行經觀察、勒戒，認無繼續施用毒品傾向，而經檢察官不起訴處
    分確定，其餘三次均經強制戒治並判決確定等事實，亦有不起訴處分書、刑事判
    決書、及被告全國前案紀錄表等在卷足憑。被告五犯施用毒品罪，事證明確，應
    依法論科。
二、核被告所為，係犯毒品危害防制條例第十條第一項之施用第一級毒品罪。其施用
    前持有毒品之低度行為，為施用之高度行為所吸收，不另論罪。被告於八十九年
    間因施用安非他命經臺灣士林地方法院判處有期徒刑六月確定，於九十年八月六
    日易科罰金執行完畢，有本院被告全國前案紀錄表可徵，其於五年內再犯有期徒
    刑以上之本罪，為累犯，應依刑法第四十七條規定加重其刑。被告行為後，毒品
    危害防制條例於九十二年七月九日修正公布，自九十三年一月九日施行，惟關於
    該條例第十條第一項施用第一級毒品罪之犯罪構成要件及法定刑並未實際修正，
    自無新舊法變更比較適用之問題，應逕依修正後之毒品危害防制條例論處，併此
    指明。
三、原判決對被告予以論科，固非無見。然查：(1)原判決依憲兵司令部八十年三月二
    十五日八十年鑑驗字○九九九號函示意見，認定被告係在遭查獲採尿往前回溯五
    日內有施用海洛因犯行，固非無據。然依行政院衛生署藥物食品檢驗局八十一年
    九月八日（八一）藥檢壹字第八一一四八八五號函是結論，施用海洛因毒品者通
    常於二十六小時內可在尿液中檢出毒品成分，已詳如前述。兩相比較，自以行政
    院衛生署藥物食品檢驗局之意見較為嚴謹精確，適於作為認定犯罪事實之依據，
    而憲兵司令部之意見則失諸寬鬆。故原判決關於被告犯罪時間之認定即非妥適。
    (2)被告之前雖有多次施用安非他命之犯行，仍未能戒絕毒品，然本案經查獲並能
    證明者僅有一次施用海洛因之犯行，原審處以有期徒刑一年六月，量刑亦屬過重
    。被告提起上訴，並未附具上訴理由，空言聲明不服，雖無理由，然原判決既有
    前述之可議，自屬無法維持，應由本院將原判決撤銷，另為適法之諭知。爰審酌
    被告屢經觀察勒戒、強制戒治及刑之執行仍不知悔改，一再施用毒品，且其施用
    犯行除戕害自身健康外並對家庭及社會造成危險、犯罪態度不佳、及被告之智識
    程度等一切情狀，量處如主文第二項所示之刑，以資懲儆。
四、被告經合法傳喚，無正當理由不到庭，爰不待其陳述，逕行判決。
據上論斷，應依刑事訴訟法第三百六十九條第一項前段、第三百六十四條、第二百九
十九條第一項前段、第三百七十一條、毒品危害防制條例第十條第一項、刑法第十一
條前段、第四十七條，判決如主文。
本案經檢察官羅榮乾到庭執行職務。
中　　　華　　　民　　　國　　九十三　　年　　　六　　　月　　二十九　　日
                              臺灣高等法院刑事第二十三庭
                                  審判長法  官 黃  瑞  華
                                        法  官 王  淑  滿
                                        法  官 宋      祺
右正本證明與原本無異。
如不服本判決，應於收受送達後十日內向本院提出上訴書狀，其未敘述上訴之理由者
並得於提起上訴後十日內向本院補提理由書（均須按他造當事人之人數附繕本）。
                                        書記官 蔡  慧  娟
中　　　華　　　民　　　國　　九十三　　年　　　六　　　月　　 三十 　　日
附錄：本案論罪科刑法條全文
毒品危害防制條例第十條
施用第一級毒品者，處六月以上五年以下有期徒刑。
施用第二級毒品者，處三年以下有期徒刑。
